【裁判字號】    99,監宣,204
【裁判日期】    991007
【裁判案由】    監護宣告等
【裁判全文】
臺灣板橋地方法院民事裁定            99年度監宣字第204號
聲  請  人  丙○○
相  對  人  甲○○
上列聲請人聲請監護宣告事件，本院裁定如下：
    主      文
宣告甲○○（男、民國○○○年○月○○日生、身分證號：Ｚ0
00000000號）為受輔助宣告之人。
選定丙○○（男、民國○○○年○月○○日生、身分證統一編號
：Ｚ000000000號）為受輔助宣告之人之輔助人。
程序費用由受輔助宣告人甲○○負擔。
    理      由
一、本件聲請意旨略以：聲請人丙○○之同母異父胞兄，即相對
    人甲○○，因呼吸衰竭而須使用呼吸器，顱內出血手術後，
    現仍使用呼吸器住院治療中，日常生活需人協助，現已不能
    為（受）意思表示或辨識其效果。又相對人甲○○之配偶及
    子女已離家多年，已完全失聯。聲請人為處理相對人之債務
    及醫療費用問題，依民事訴訟法第597 條規定，檢附親屬系
    統表暨戶籍謄本、診斷證明書、全國財產稅總歸戶財產查詢
    清單、等件為證，聲請宣告相對人甲○○為受監護宣告之人
    ，併選定聲請人丙○○為受監護宣告之人甲○○之監護人、
    關係人乙○○為會同開具財產清冊之人等語。
二、按民法第14條第1 項、第3 項規定：「對於因精神障礙或其
    他心智缺陷，致不能為意思表示或受意思表示，或不能辨識
    其意思表示之效果者，法院得因本人、配偶、四親等內之親
    屬、最近一年有同居事實之其他親屬、檢察官、主管機關或
    社會福利機構之聲請，為監護之宣告。…。法院對於監護之
    聲請，認為未達第一項之程度者，得依第15條之1 第1 項之
    規定，為輔助之宣告。」。
    又民法第15條之1 第1 項、第3 項規定：「對於因精神障礙
    或其他心智缺陷，致其為意思表示或受意思表示，或辨識其
    意思表示效果之能力，顯有不足者，法院得因本人、配偶、
    四親等內之親屬、最近一年有同居事實之其他親屬、檢察官
    、主管機關或社會福利機構之聲請，為輔助之宣告。…。受
    輔助宣告之人，有受監護之必要者，法院得依第14條第1 項
    規定，變更為監護之宣告。」。
三、本院審驗相對人甲○○之心神狀況，並採用鑑定人蕭中正醫
    院之陳威廷醫師之意見，認為「相對人因為腦出血經術後，
    合併呼吸衰竭，意識嗜睡，有鼻胃管、尿管及氣切，左側偏
    癱，可點頭及稍有肢體示意，反應遲緩，生活無法自理，需
    人24小時照護。鑑定結果有精神障礙或其他心智缺點，意思
    表示或辨識意思表示效果之程度為『顯有不足』，預後及回
    復之可能性需差，為符合輔助宣告之人。」，此有該醫院出
    具之精神鑑定報告書為憑。綜上事證，爰依法宣告相對人甲
    ○○為受輔助宣告之人。
四、按民法第1113條之1 規定：「受輔助宣告之人，應置輔助人
    。輔助人及有關輔助之職務，準用……第1111條至第1111條
    之2、……之規定。」。
    又民法第1111條規定：「法院為監護之宣告時，應依職權就
    配偶、四親等內之親屬、最近1 年有同居事實之其他親屬、
    主管機關、社會福利機構或其他適當之人，選定1 人或數人
    為監護人，並同時指定會同開具財產清冊之人。法院為前項
    選定及指定前，得命主管機關或社會福利機構進行訪視，提
    出調查報告及建議。監護之聲請人或利害關係人亦得提出相
    關資料或證據，供法院斟酌。」。
    又民法第1111條之1 規定：「法院選定監護人時，應依受監
    護宣告之人之最佳利益，優先考量受監護宣告之人之意見，
    審酌一切情狀，並注意下列事項：一、受監護宣告之人之身
    心狀態與生活及財產狀況。二、受監護宣告之人與其配偶、
    子女或其他共同生活之人間之情感狀況。三、監護人之職業
    、經歷、意見及其與受監護宣告之人之利害關係。四、法人
    為監護人時，其事業之種類與內容，法人及其代表人與受監
    護宣告之人之利害關係。」。
    又民事訴訟法第604 條第1 項規定：「監護宣告之裁定，應
    同時選定監護人及指定會同開具財產清冊之人，並附理由」
    。該規定，於輔助宣告聲請事件準用之，民事訴訟法第624
    條之1 第3 項亦定有明文。
五、本院審核聲請人所提親屬系統表、戶籍謄本，復依職權向臺
    北縣三重市戶政事務所查詢相對人之妻及子女、兄弟姊妹戶
    籍謄本之結果：聲請人之父陳阿俊、母黃謝滿妹、兄陳現郎
    、次子陳明良均已歿；而相對人之胞弟陳進興及長子陳坤龍
    因行蹤不明，分別經戶政事務所逕為戶籍變更為桃園平鎮市
    戶政事務所、台北縣三重市戶政事務所，致本院無從通知其
    等表示意見。又本院依相對人甲○○之配偶謝玉廷的戶籍地
    址（台南縣安定鄉蘇厝村10鄰蘇厝372 號），通知謝玉廷並
    請伊就本案表示意見，但迄今未獲謝玉廷任何回覆。
    是以，本院審酌聲請人丙○○為受輔助宣告人甲○○之同母
    異父胞弟，亦為甲○○之主要照顧者，且同意擔任甲○○之
    輔助人，是由聲請人丙○○擔任輔助人，應符合受輔助宣告
    之人甲○○之最佳利益，爰依民法第1111條第1 項規定，選
    定聲請人丙○○為受輔助宣告人甲○○之輔助人。
六、再按民法第15條之2 規定可知，受輔助宣告之人並未喪失行
    為能力，且未完全剝奪其財產處分權。再參酌同法第1113條
    之1 規定，並無準用同法第1094條、第1099條及第1099條之
    1 、第1103條第1 項規定，亦即受輔助宣告人之財產，不由
    輔助人管理，輔助人對於受輔助宣告人之財產，無須與經法
    院或主管機關所指定之人會同開具財產清冊。
    因相對人甲○○之精神或心智狀況未達監護宣告之程度，經
    本院依民法第14條第3 項、民事訴訟法第624 條之3 第1項
    規定對相對人為輔助之宣告，已如前所述，故本件毋庸指定
    會同開具財產清冊之人，附此敘明。
七、依民事訴訟法第624 條之1 第3 項、第608 條第1 項，裁定
    如主文。
中    華    民    國    99    年    10    月    7     日
                  家事法庭  法  官  黃惠瑛
以上正本證明與原本無異。
本裁定關於宣告輔助之部分不得抗告；如對本裁定關於選定輔助
人及指定會同開具財產清冊部分不服，須於裁定送達後10日內向
本院提出抗告狀。
中    華    民    國    99    年    10    月    7     日
                            書記官  張美玉

司法院資訊處製作；財團法人民間司法改革基金會備份。
